福建高等法院金門分院刑事判決
110年度交上易字第3號
上  訴  人  
即  被  告  王建元



選任辯護人  黃玟錡律師（法扶律師）
上列上訴人因公共危險案件，不服褔建金門地方法院110年度交
易字第17號，中華民國110年10月18日第一審判決（起訴案號：
福建金門地方檢察署110年度偵緝字第29號），提起上訴，本院
判決如下：  
    主  文
原判決撤銷。
王建元犯駕駛動力交通工具而吐氣所含酒精濃度達每公升零點二
五毫克以上罪，累犯，處有期徒刑捌月。
    事  實
一、王建元於民國110年1月6日上午8、9時許起，在金門縣金城
    鎮浯江北堤路某處飲用酒類後，明知飲酒後已達不能安全駕
    駛動力交通工具之程度，竟仍基於酒後駕駛動力交通工具之
    故意，於當日晚間11時50分前之某時，自該處駕駛車牌號碼
    000-0000號普通重型機車上路，而於同日晚上11時50分許，
    行經金門縣○○鄉○○路0段○○○○○○○○道路○號21290號路燈桿前
    路段時，不慎自摔受傷倒臥路旁。嗣段岳廷行經該處，見狀
    下車查看，應王建元之要求撥打119專線通報救護車到場，
    警方亦接獲通報到場處理，先將王建元送至衛生福利部金門
    醫院（下稱金門醫院）就醫，並於翌（7）日0時30分許，在
    院內對王建元檢測吐氣所含酒精濃度達每公升0.57毫克，而
    悉上情。
二、案經金門縣警察局金城分局報請福建金門地方檢察署檢察官
    偵查起訴。　　
    理  由
一、證據能力：本判決下述所引用被告以外之人於審判外之陳述
     ，當事人、辯護人於本院準備程序及審理時對於該等陳述
    之證據能力均不爭執，且迄於言詞辯論終結前亦未聲明異議
    ，本院審酌 上開證據資料作成時之情況，尚無違法不當及
    證明力明顯過 低之瑕疵，復與本案之待證事實具有關連性
    ，而認為以之作為證據應屬適當，依刑事訴訟法第159條之5
    第1項規定，均有證據能力。又以下所引用之非供述證據，
    均係依法定程序合法取得，並與本案均具有關聯性，且業經
    本院依法踐行調查證據程序，自得採為判決之依據。
二、認定犯罪事實所憑之證據及理由：
  ㈠上開犯罪事實，業據被告王建元於本院審理時坦承不諱（見
    本院卷第168至170頁），核與證人段岳廷於警詢證述發現被
    告自摔倒地受傷等情節相符（見偵緝卷第123至127頁），並
    有道路交通事故當事人酒精測定紀錄表、財團法人台灣商品
    檢測中心呼氣酒精測試器檢定合格證書、金門縣警察局舉發
    違反道路交通管理事件通知單、交通事故當事人登記聯單、
    道路交通事故調查報告表、道路交通事故調查報告表㈠、㈡、
    事故現場蒐證照片、被告就醫照片、車輛詳細資料報表、證
    號查詢機車駕駛人資料、酒測影像光碟、職務報告、金門縣
    警察局勤務指揮中心110報案紀錄單、金門縣消防局110年4
    月16日金消指字第1100002444號函暨附件緊急救護案件受理
    單及紀錄表、金門縣警察局110年8月31日金城警交字第1100
    008541號函暨附件現場照片6張、金門醫院函復本院之110年
    11月24日金醫歷字第1101006625號函暨附件被告急診病歷在
    卷可證（見警卷第3、5、7、15、17、19至23、25至32、37
    、39頁，偵卷存放袋，偵緝卷第129、133、137至141頁，原
    審卷第103至117頁，本院卷第71至79頁）。足認被告自白與
    事實相符，可以採信。
  ㈡綜上所述，本件事證明確，被告犯行堪以認定，應依法論科
    。
三、論罪：
  ㈠按刑法第185條之3第1項第1款規定：「駕駛動力交通工具而
    有下列情形之一者，處2年以下有期徒刑，得併科20萬元以
    下罰金：一、吐氣所含酒精濃度達每公升0.25毫克或血液中
    酒精濃度達百分之0.05以上。」。其立法理由略以：「不能
    安全駕駛罪係屬抽象危險犯，不以發生具體危險為必要。爰
    修正原條文第1項，增訂酒精濃度標準值，以此作為認定『不
    能安全駕駛』之判斷標準，以有效遏阻酒醉駕車事件發生。
    」是駕駛動力交通工具之人，凡吐氣所含酒精濃度達每公升
    0.25毫克或血液中酒精濃度達百分之0.05以上者，即構成不
    能安全駕駛罪。查被告騎乘機車自摔送醫，警方依法對被告
    檢測吐氣所含酒精濃度達每公升0.57毫克，已逾每公升0.25
    毫克。是核被告所為，係犯刑法第185條之3第1項第1款之駕
    駛動力交通工具而吐氣所含酒精濃度達每公升0.25毫克以上
    罪。
  ㈡被告前於106年間因妨害自由等案件，經福建金門地方法院（
    下稱金門地院）以106年度易字第24號判決判處有期徒刑4月
    ，被告不服提起上訴，經本院以106年度上易字第14號判決
    駁回上訴確定。另因不能安全駕駛案件，經金門地院以107
    年度城交簡字第1號判決判處有期徒刑4月，被告不服提起上
    訴，經金門地院以107年度交簡上字第1號判決駁回上訴確定
    。該2案件經金門地院以107年度聲字第27號裁定定應執行有
    期徒刑7月確定，於109年6月4日執行完畢等情，有臺灣高等
    法院被告前案紀錄表在卷可按（見本院卷第27至50頁）。被
    告於前案有期徒刑執行完畢後，5年以內故意再犯本案有期
    徒刑以上之罪，構成累犯。審酌被告所犯前案與本案均為故
    意犯罪，且前已有犯不能安全駕駛罪之情，於前案執行完畢
    後，未能獲得警惕，仍再犯本件不能安全駕駛罪，顯示其自
    我控制力及守法意識均不佳，刑罰反應能力較薄弱，且如加
    重其法定最低度刑，尚不至於使其所受的刑罰超過其所應負
    擔罪責，斟酌司法院釋字第775號解釋意旨後，爰依刑法第4
    7條第1項之規定，予以加重其刑。
四、撤銷改判之理由：
  ㈠原審認被告上開犯行罪證明確，予以論科，固非無見。惟按
    刑罰法規除依不同犯罪構成要件要素，所涵攝相異之可罰性
    ，而賦與相應之法定刑外，立法者基於刑罰目的及刑事政策
    之需要，亦常明文規範加重、減輕、免除法定刑之具體事由
    ，據以調整原始法定刑，而形成刑罰裁量的處斷範圍，即為
    處斷刑。法院於具體案件之量刑過程，就是從法定刑、處斷
    刑之範圍內，確定其刑罰種類及欲予科處之刑度而為宣告，
    具體形成宣告刑。是法定刑、處斷刑俱為量刑之外部性界限
    ，該當於各種犯罪構成要件與法定加重、減輕、免除事由之
    具體事實，既共同形成刑罰裁量範圍，則法院於量刑過程中
    ，自不得再執為刑罰輕重之裁量標準。否則，即違反重複評
    價之禁止（最高法院110年度台上字第2528號判決意旨參照
    ）。原審認被告本件犯罪構成累犯，業依刑法第47條第1項
    規定，就其所犯不能安全駕駛罪加重其刑，其理由欄三復載
    敘：「審酌被告前已有5次不能安全駕駛之刑事前案紀錄，
    有臺灣高等法院被告前案紀錄表存卷可考，猶未知反省檢討
    」等情（見原判決第4頁），將已適用累犯加重其刑規定而
    變異其刑罰效果之同一事由，重複執作科刑審酌事項而為評
    價，與禁止重複評價原則有違，自難謂符合刑法第57條規定
    之意旨，已有未當。又被告於本院審理時坦承犯行，因認本
    案量刑基礎已有變更，原審判決未及審酌上情，容有未洽。
    被告上訴意旨原否認犯罪，指摘原判決不當，雖無理由，然
    原判決既有上開可議之處，仍應由本院將原判決撤銷改判。
  ㈡爰以行為人之責任為基礎，審酌被告明知酒後不得駕駛動力
    交通工具，且酒後駕車對一般往來之公眾及駕駛人自身均具
    有高度危險性，竟漠視自身安危，且罔顧公眾安全，於服用
    酒類後其吐氣酒精濃度高達每公升0.57毫克之情形下，仍貿
    然駕駛機車上路，危害道路交通往來之安全，其所為殊有不
    該。惟念及其於本院審理時尚知坦承犯行之態度，兼衡其自
    述離婚，2名子女均已成年，目前從事水泥工，國小畢業，
    罹患糖尿病等疾病，暨其係騎乘機車之手段、目的、經檢出
    之吐氣酒精濃度等一切情狀，量處如主文第二項所示之刑。
  ㈢至被告請求量處得易服社會勞動之刑期云云。惟被告有前揭
    不能安全駕駛案件，經判處有期徒刑4月確定並執行完畢之
    情。又於本件犯行前之109年12月5日，亦因不能安全駕駛案
    件，經金門地院以110年度城交簡字第5號判決判處有期徒刑
    6月確定並執行完畢，有上開被告前案紀錄表可參，此部分
    雖不構成累犯，然彰顯被告無視酒後駕車可能造成之公共危
    險結果，及漠視法律規範之心態，義務違反情節確實重大，
    惡性非輕。且被告最近一次不能安全駕駛已經判處有期徒刑
    6月確定，再次觸犯酒後駕車之公共危險犯行，自有令其接
    受自由刑而暫時隔離於社會之必要，及參酌檢察官表示不同
    意之意見，認被告所請難謂有理，併此敘明。
據上論斷，應依刑事訴訟法第369條第1項前段、第364條、第299
條第1項前段，刑法第185條之3第1項第1款、第47條第1項，刑法
施行法第1條之1第1項，判決如主文。
本案經檢察官張漢森提起公訴，檢察官王盛輝到庭執行職務。
中　　華　　民　　國　　111 　年　　1 　　月　　25  　日
                  刑事庭審判長法　官　陳真真
                              法　官　張　震
                              法　官　許志龍
以上正本證明與原本無異。
本件不得上訴。
                              書記官  方柏濤
中　　華　　民　　國　　111 　年　　1 　　月　　25  　日
附錄本案論罪科刑法條全文：
刑法第185條之3第1項第1款
駕駛動力交通工具而有下列情形之一者，處二年以下有期徒刑，
得併科二十萬元以下罰金：
一、吐氣所含酒精濃度達每公升零點二五毫克或血液中酒精濃度
    達百分之零點零五以上。
　　　按刑法第185條之3規定：「駕駛動力交通工具而有下列情
      形之一者，處2年以下有期徒刑，得併科20萬元以下罰金
      ：一、吐氣所含酒精濃度達每公升0.25毫克或血液中酒精
      濃度達百分之0.05以上。二、有前款以外之其他情事足認
      服用酒類或其他相類之物，致不能安全駕駛。三、服用毒
      品、麻醉藥品或其他相類之物，致不能安全駕駛。」。其
      立法理由略以：「不能安全駕駛罪係屬抽象危險犯，不以
      發生具體危險為必要。爰修正原條文第1項，增訂酒精濃
      度標準值，以此作為認定『不能安全駕駛』之判斷標準，以
      有效遏阻酒醉駕車事件發生。」是駕駛動力交通工具之人
      ，凡吐氣所含酒精濃度達每公升0.25毫克以上者，即構成
      上開不能安全駕駛動力交通工具罪，